【裁判字號】    98,上易,1635
【裁判日期】    981023
【裁判案由】    詐欺
【裁判全文】
臺灣高等法院臺中分院刑事判決        98年度上易字第1635號
上  訴  人
即  被  告  甲○○
上列上訴人因詐欺案件，不服臺灣臺中地方法院98年度易字第23
80號中華民國98年8月31日第一審判決（起訴案號：臺灣臺中地
方法院檢察署98年度偵字第14713號），提起上訴，本院判決如
下：
    主  文
上訴駁回。
    理  由
一、按依刑事訴訟法第350條、第361條、第362條、第367條規定
    ，不服地方法院之第一審判決而上訴者，須提出上訴書狀，
    並應敘述具體理由，為上訴必備之程式；其所提出之書狀未
    敘述上訴理由，或僅曾以言詞陳述上訴理由者，均應於上訴
    期間屆滿後20日內補提理由書於第一審法院。第一審法院經
    形式審查，認逾期未補提上訴理由者，應定期間先命補正；
    逾期未補正者，為上訴不合法律上之程式，應以裁定駁回。
    倘已提出上訴理由，但所提非屬具體理由者，則由第二審法
    院以上訴不合法律上之程式，判決駁回。而所謂具體理由，
    必係依據卷內既有訴訟資料或提出新事證，指摘或表明第一
    審判決有何採證認事、用法或量刑等足以影響判決本旨之不
    當或違法，而構成應予撤銷之具體事由，始克當之（例如：
    依憑證據法則具體指出所採證據何以不具證據能力，或依憑
    卷證資料，明確指出所為證據證明力之判斷如何違背經驗、
    論理法則）；倘僅泛言原判決認定事實錯誤、違背法令、量
    刑失之過重或輕縱，而未依上揭意旨指出具體事由，或形式
    上雖已指出具體事由，然該事由縱使屬實，亦不足以認為原
    判決有何不當或違法者（例如：對不具有調查必要性之證據
    ，法院未依聲請調查亦未說明理由，或援用證據不當，但除
    去該證據仍應為同一事實之認定），皆難謂係具體理由，俾
    與第二審上訴制度旨在請求第二審法院撤銷、變更第一審不
    當或違法之判決，以實現個案救濟之立法目的相契合，並節
    制濫行上訴（最高法院97年度臺上字第892號刑事判決意旨
    參照）。
二、本件上訴人即被告甲○○（下稱被告）上訴理由狀所載理由
    係以：伊雖為大學畢業，但從未接觸或從事過司機工作，且
    伊之前所從事之工作，也未被要求要提供提款卡、密碼等經
    驗，因未應徵過此類之工作，該公司人員說要確定伊帳戶沒
    被銀行凍結且可以正常使用，就會通知伊直接到他們的公司
    上班，因為工作不好找，為了工作伊只好接受，伊係被騙的
    云云。惟查：
(一)被告因不服地方法院之第一審判決，而於98年9月14日具狀
    向原審法院提起上訴並敘明上訴理由，則依刑事訴訟法第
    361條第2項條文、立法修正理由及上開最高法院判決意旨，
    被告倘已提出上訴理由，但所提非屬具體理由者，則由第二
    審法院以上訴不合法律上之程式，以判決駁回之。至於上訴
    理由是否具體，係屬第二審法院審查範圍，則不在命補正之
    列（參見法院辦理刑事訴訟案件應行注意事項第162點），
    合先敘明。
(二)被告在原審審理中已為有罪之陳述，承認犯罪，並同意即時
    行簡式審判程序，有原審98年8月24日準備程序筆錄及同日
    審判筆錄可稽。原審並以「被告於98年6月25日在檢察官
    偵訊中供稱：「（問：學歷？）大學畢業」、「（問：依你
    的工作經驗，周先生有無需要將收取車資的程序弄得如此複
    雜？）我當時有質疑為何如此複雜」、「（問：在將卡交出
    去時，有無想過卡會被拿去亂用？）我有想過」（參偵字卷
    第14頁筆錄），於98年8月24日在本院即原審法院審理中再
    供稱：「（問：該周先生與向你拿提款卡的司機，你之前有
    無見過？）都沒有見過」、「（問：有無去過對方公司？）
    沒有」（參原審卷第75-76頁筆錄）。足徵被告從未見過周
    先生與向其拿提款卡之男子，也未去過應徵的公司，於將提
    款卡交給對方時，亦有想到可能被拿去非法使用，但還是將
    提款卡（含密碼）交給陌生的對方。茲被告係大學畢業之正
    常人，從未見過周先生，也有懷疑提款卡可能被拿去非法使
    用，卻將其前揭銀行帳戶之提款卡（含密碼）交予周先生派
    來之人，其自是有預見無任何信賴基礎之陌生人，可能隨意
    利用該提款卡為不法之提款行為，及容任對方使用前揭提款
    卡（含密碼）之意。到金融機構開戶申請存摺、提款卡，
    並無何特別資格之限制，故一般人須正常使用存摺、提款卡
    時，均係自己到金融機構申請，以確保己身之財產，若捨此
    途而向他人蒐集金融帳戶使用，自屬可疑，況近來不法集團
    使用他人帳戶作為指示被害人匯款工具之犯罪類型層出不窮
    ，經媒體廣為報導，已成眾所週知之事，被告亦曾因交付金
    融帳戶之存摺等物給他人，遭人利用為詐欺取財之工具，而
    經本院97年度易字第2468號案判處有期徒刑三月確定（參偵
    字卷第7頁判決書），自無不知之理，是以被告雖可能無法
    確知該「周先生」或他人將如何利用前揭金融機構之提款卡
    （含密碼），然其應可預見刻意使用別人提款卡者，必作非
    法之途，詐欺取財當然是有可能之事，卻仍將前揭金融機構
    之提款卡（含密碼）交給該陌生之「周先生」派來之人，且
    該帳戶果然被用為詐欺取財之工具，其容任他人利用該帳戶
    詐欺取財之行為，已符合預見其發生而其發生並不違背其本
    意之間接故意（不確定故意）之情形。」並以上情論述被告
    確有幫助詐欺之不確定，經核要無不合。被告以上詞上訴否
    認犯罪，惟經核上開被告所提之上訴理由，要非屬所謂之具
    體理由（即必須依據卷內既有訴訟資料或提出新事證，具體
    指摘或表明第一審判決有何採證認事、用法或量刑等足以影
    響判決本旨之不當或違法，而構成應予撤銷之具體事由，始
    克當之【例如：依憑證據法則具體指出所採證據何以不具證
    據能力，或依憑卷證資料，明確指出所為證據證明力之判斷
    如何違背經驗、論理法則】，則被告上訴理由既未依法指摘
    或表明第一審判決有何採證認事、用法或量刑等足以影響判
    決本旨之不當或違法，而構成應予撤銷之具體事由，且該事
    由亦不足以認定原判決有何不當或違法之處。揆諸上開最高
    法院判決意旨，及依「程序優先於實體」之刑事訴訟法原則
    ，本件上訴自不合法定上訴程式，應予駁回，並不經言詞辯
    論為之。
據上論斷，應依刑事訴訟法第367條前段、第372條，判決如主文
。
中    華    民    國    98    年    10    月    23    日
            刑事第三庭  審判長法  官  王  增  瑜
                              法  官  廖  柏  基
                              法  官  吳  進  發
以上正本證明與原本無異。
不得上訴。
                              書記官  呂  安  茹
中    華    民    國    98    年    10    月    23    日


司法院資訊處製作；財團法人民間司法改革基金會備份。
